【裁判字號】    89,附民,317
【裁判日期】    890809
【裁判案由】    請求損害賠償
【裁判全文】
臺灣臺中地方法院刑事附帶民事判決                八十九年度附民字第三一七號
    原      告  乙○○
    被      告  甲○○
右列被告因詐欺案件（八十九年度易字第一六六二號），經原告提起附帶民事訴訟，
請求損害賠償事件，本院判決如左：
        主  文
被告應給付原告新台幣捌佰陸拾捌萬壹仟貳佰伍拾柒元，及自民國八十九年七月一日
起至清償日止，按週年利率百分之五計算之利息。
本判決於原告以新台幣貳佰玖拾萬元為被告供擔保後，得假執行。
        事  實
甲、原告方面：
  一、聲明：除如主文第一項所示外，並願供擔保，請准宣告假執行。
  二、陳述：兩造原係舊識，曾為男女朋友關係，被告得知原告有為他人從事股票操
      作買賣之業務，乃有相當額度之資金可供調度，竟意圖為自己不法之所有，先
      自行於八十九年二月十五日，在中國信託商業銀行台中文心分行（下稱中國信
      託）開立存款帳戶（帳號為0000000000000號），並向原告詐稱
      其打算申請支票使用，但需要在銀行帳戶內有相當數額之資金往來為依據，故
      請求原告將資金存入被告前開帳戶內，被告除向原告保證絕對不會提領帳戶內
      之款項外，並為取信於原告，而將上開帳戶之存摺、印章均交原告保管，且告
      知該帳戶之領款密碼，致原告陷於錯誤，而先於八十九年二月二十一日將新台
      幣（下同）七萬八千元存入被告上開帳戶內。被告復向原告詐稱其友人為台糖
      公司之經銷商，因準備移民美國，欲頂讓經銷權利，但需七、八百萬元之財力
      證明，乃要求原告再將相當數額之資金存入該帳戶內，並再次保證絕對不會提
      領該款。原告乃又於八十九年三月四日將為訴外人許金梅賣出股票所得之三百
      零八萬六千二百八十三元存入被告名下上開帳戶內，復於同年三月十四日再次
      存入面額二萬一千四百元之支票一紙，在此期間被告為取信於原告，均未向銀
      行提領存款。原告因而誤信益深，同年三月十六日，原告另為訴外人賴秀卿出
      售台積電之股票，乃於三月二十日，再次存入五百四十九萬五千五百七十四元
      於原告名下上開帳戶內。此時被告乃另表示因須提出存摺正本為財力證明之憑
      據，欲向原告取回其名下之上開帳戶存摺，原告不察乃即將存摺交予被告，被
      告並一再保證第二天即可將存摺交還原告。詎至八十九年三月廿一日，被告均
      未再與原告連繫，原告此時方知有異，經向中國信託銀行文心分行查詢上開帳
      戶餘額，始知存款已為被告提領七百餘萬元，原告至此始知受騙，合計遭被告
      詐騙八百六十八萬一千二百五十七元。被告上開詐欺犯行業經台灣地方法院檢
      察署檢察官提起公訴，爰依侵權行為之法律關係，提起本件刑事附帶民事訴訟
      ，請求判命被告給付上開金額。
  三、證據：提出取款憑條二張、存入憑單四張、集保存摺簿一份、證券存摺簿一份
      、中信證券股份有限公司股票買進賣出報告書五張、合併交割憑單二張股票買
      賣帳戶明細表一份、匯款通知單及回條聯各一張（均為影本）、印章一枚、印
      文一紙為證。
乙、被告方面：
  一、聲明：原告之訴駁回。
  二、陳述：被告因自八十一年間起至八十五年止，陸續交付現金委託原告代為操作
      股票買賣，合計交付原告約一百六十餘萬元，經向原告要求結算，原告乃存入
      上開款項供為股票買賣價款之返還，被告並無詐欺情事。
  三、證據：提出中信證券開戶申請書影本一份為證。
    理  由
一、本件原告起訴主張：兩造原為男女朋友情誼關係，被告乃知悉原告有為他人從事
    股票操作買賣事宜，平日手頭上存有相當額度之資金可供調度運用，竟基於意圖
    為自己不法所有之犯意，先於民國八十九年二月十五日，以自身名義在中國信託
    商業銀行（下稱中信銀行）台中文心分行開立帳號四七三–五三–一○一五一–
    一七○號綜合活期存款帳戶，並與中信銀行約定，得憑印鑑卡上之印鑑印文或其
    姓名之倒影簽名任一方式提領存款，且自中信銀行領得存摺一本及金融卡一張後
    ，再向原告詭稱：伊欲向中信銀行申請支票使用，惟需在該銀行所開立之帳戶內
    有相當數額之存款往來實績，始能順利申請，及伊友人因移民美國，欲頂讓台糖
    公司經銷商權利與伊，惟須提供數百萬元之高額度財力證明等語，要求原告將手
    頭上之款項，存入被告名下之上開帳戶內，以供其取得財力證明。被告為消除原
    告疑慮，除向原告保證其絕對不會提領原告所存入上開綜合活期存款帳戶內之任
    何款項外，並將帳戶存摺及印章，交予原告保管，且告知原告上開帳戶之提款密
    碼，及聲稱上開綜合活期存款帳戶並未申請金融卡使用等語，原告因致陷於錯誤
    ，而陸續存入如附表所示四筆款項。被告見原告已存入大筆款項，乃另向原告謊
    稱：伊須提出上開帳戶之存摺正本供為台糖公司審核之財力之證明使用，請求原
    告暫將上開帳戶存摺暫交其使用，並言明當日（二十日）晚上即將存摺歸還原告
    保管，原告因信賴上開帳戶之印章仍由自己保管，乃同意將上開帳戶之存摺交與
    被告使用一日。詎被告於取回上開帳戶存摺後，隨即自八十九年三月二十日起，
    至同月三十一日止，以其原與中信銀行約定之簽名及以金融卡自自動提款機提領
    等方式，將原告所存入上開帳戶內合計八百六十八萬一千二百五十七元存款，於
    短短十一日內提領一空，原告至此始知受騙，合計遭被告詐騙八百六十八萬一千
    二百五十七元，爰依據侵權行為之法律關係，訴請被告給付如聲明所示之金額。
二、被告對其有於民國八十九年二月十五日，以自身名義在中信銀行台中文心分行開
    立帳號四七三–五三–一○一五一–一七○號綜合活期存款帳戶，並與中信銀行
    約定，得憑印鑑卡上之印鑑印文或其姓名之倒影簽名任一方式提領存款，且自中
    信銀行領得存摺一本及金融卡一張，另原告曾於如附表所示日期，將如附表所示
    款項存入其所開立之上開帳戶內，其並自八十九年三月二十日起，至同月三十一
    日止，將之提領一空等事實，固不否認，惟辯稱，因自八十一年間起至八十五年
    止，陸續交付現金委託原告代為操作股票買賣，合計交付原告約一百六十餘萬元
    ，經向原告要求結算，原告乃存入上開款項供為股票買賣價款之返還，故上開開
    帳戶內之款項，均為被告所有等語，資為抗辯。
三、經查，被告確有原告所主張以其欲向中信銀行申請支票使用，惟需在該銀行所開
    立之帳戶內有相當數額之存款往來實績，始能順利申請，及友人因移民美國，欲
    頂讓台糖公司經銷商權利，惟須提供數百萬元之高額度財力證明等語，詐騙原告
    將如附表所示四筆款項，存入被告名下上開帳戶內，嗣再騙取其原交付原告保管
    之存摺後，另以其與中信銀行所另約定之簽名方式及以金融卡自自動提款機提領
    方式，將原告所存入上開帳戶內合計八百六十八萬一千二百五十七元存款，於短
    短十一日內提領一空等事實，業據原告提出取款憑條二張、存入憑單四張、集保
    存摺簿一份、證券存摺一份、中信證券股份有限公司股票買進賣出報告書五張、
    合併交割憑單二張股票買賣帳戶明細表一份、匯款通知單及回條聯各一張（均為
    影本）、印章一枚、印文一紙為證，而被告所涉犯刑法第三百三十九條第一項之
    詐欺取財罪，復經本院以八十九年度易字第一六六二號刑事判決判處有期徒刑二
    年六月在案，信為真實，被告空言否認，且未舉證以實其說，核無可採。
四、按因故意或過失，不法侵害他人之權利者，負損害賠償責任，民法第一百八十四
    條第一項前段定有明文。本件被告既有前述詐欺原告之事實，並致原告受有損害
    ，其詐欺行為與原告所受損害間，有相當因果關係，則原告本於侵權行為之法律
    關係，訴請被告給付新台幣捌佰陸拾捌萬壹仟貳佰伍拾柒元及自附帶民事訴訟訴
    狀繕本送達被告翌日（即八十九年七月一日）起至清償日止，按週年利率百分之
    五計算之利息之範圍內，為有理由，應予准許。原告另陳明願供擔保，聲請宣告
    假執行，經核於法並無不合，爰酌定相當擔保金額，併予准許。
五、本件事證已臻明確，兩造其餘攻擊防禦方法與舉證，核與判決結論無影響，爰不
    逐一論述，併予敘明。
六、據上論結，本件原告之訴為有理由，依刑事訴訟法第五百零二條第二項、第四百
    九十一條第十款、民事訴訟法第三百九十條第一項，判決如主文。
中      華      民      國      八十九      年    八    月      九      日
                                臺灣臺中地方法院刑事第七庭
                                    法  官  林  宗  成
右正本證明與原本無異。
對於本判決如不服非對刑事判決上訴時不得上訴並應於送達後十日內，向本院提出上
訴狀。
                                    書記官
中      華      民      國      八十九      年    八    月       十     日
附表：
┌──┬──────┬────────┬─────────────────
│編號│ 日      期 │ 金額（新台幣） │      存    款    經    過
├──┼──────┼────────┼─────────────────
│一  │民國八十九年│七萬八千元      │原告乙○○以現金存入被告甲○○名下
│    │二月二十一日│                │中信銀行第000000000000
│    │            │                │○號帳戶內。
├──┼──────┼────────┼─────────────────
│二  │民國八十九年│三百零八萬六千二│原告乙○○先自本身所開立之中信銀行
│    │三月四日    │百八十三元      │第0000000000000號帳戶
│    │            │                │內提領，再於中信銀行中山分行同一櫃
│    │            │                │檯，將款項存入被告甲○○名下中信銀
│    │            │                │行第0000000000000號帳
│    │            │                │戶內。
├──┼──────┼────────┼─────────────────
│三  │民國八十九年│二萬一千四百元  │原告乙○○以票據存入被告甲○○名下
│    │三月十四日  │                │中信銀行第000000000000
│    │            │                │○號帳戶內。
├──┼──────┼────────┼─────────────────
│四  │民國八十九年│五百四十九萬五千│原告乙○○先自本身所開立之中信銀行
│    │三月二十日  │五百七十四元    │第0000000000000號帳戶
│    │            │                │內提領，再於中信銀行中山分行同一櫃
│    │            │                │檯，將款項存入被告甲○○名下中信銀
│    │            │                │行第0000000000000號帳
│    │            │                │戶內。
├──┴──────┴────────┴─────────────────
│合計新台幣八百六十八萬一千二百五十七元。
└────────────────────────────────────


司法院資訊處製作；財團法人民間司法改革基金會備份。
